【裁判字號】    98,易,580
【裁判日期】    990618
【裁判案由】    家庭暴力罪之傷害
【裁判全文】
臺灣士林地方法院刑事判決               98年度易字第580號
公  訴  人  臺灣士林地方法院檢察署檢察官
被      告  甲○○
選任辯護人  余鐘柳律師
上列被告因家庭暴力罪之傷害案件，經檢察官提起公訴（98年度
偵字第11902 號），本院判決如下：
    主  文
甲○○無罪。
    理  由
一、公訴意旨略以：被告甲○○係乙○○之子，兩人具有家庭暴
    力防治法第3 條第3 款家庭成員之關係。詎被告甲○○於民
    國98年8 月4 日13時許，在臺北縣汐止市○○○路○ 段207
    號之臺北縣汐止農會（下稱汐止農會）前，因細故發生爭執
    ，甲○○竟基於傷害他人身體之犯意，持腰帶鞭打乙○○，
    致乙○○受有左手臂6 公分×5 公分×2 公分瘀血傷、紅腫
    之傷害，因認被告甲○○涉有刑法第280 條、第277 條第1
    項之傷害直系血親尊親屬罪嫌。
二、按犯罪事實應依證據認定之，無證據不得認定犯罪事實；不
    能證明被告犯罪者，應諭知無罪之判決，刑事訴訟法第154
    條第2 項、第301 條第1 項分別定有明文。又事實之認定，
    應憑證據，如未能發現相當證據，或證據不足以證明，自不
    能以推測或擬制之方法，為裁判基礎；且認定犯罪事實所憑
    之證據，雖不以直接證據為限，間接證據亦包括在內，然而
    無論直接證據或間接證據，其為訴訟上之證明，須於通常一
    般之人均不致有所懷疑，而得確信其為真實之程度者，始得
    據為有罪之認定，倘其證明尚未達到此一程度，而有合理之
    懷疑存在而無從使事實審法院得有罪之確信時，即應由法院
    為諭知被告無罪之判決，有最高法院40年臺上字第86號判例
    、76年臺上字第4986號判例可資參照。
三、公訴人認被告甲○○涉有傷害直系血親尊親屬犯嫌，無非係
    以：(一)被告甲○○於警詢及偵查之供述；(二)告訴人乙○○於
    警詢之指述及偵查中具結之證述；(三)臺灣士林地方法院檢察
    署勘驗筆錄及現場監視錄影光碟翻拍相片3 張；(四)汐止國泰
    綜合醫院受理家庭暴力事件驗傷診斷書1 紙等為主要論據。
    訊據被告甲○○固不否認於98年8 月4 日13時許，在臺北縣
    汐止市○○○路○段207 號之臺北縣汐止農會前，因電話費
    付款事宜而與其父親即告訴人乙○○發生爭執等情，惟堅決
    否認有何傷害直系血親尊親屬犯行，辯稱：係告訴人乙○○
    先持鐵棍攻擊伊，伊後退時跌倒，腰上所繫之S 腰帶繃開，
    但伊沒有持腰帶鞭打告訴人等語。
四、本院查：
  (一)證據能力之部分：
    被告及其辯護人與檢察官對於以下本院作為得心證依據之各
    項證據資料，經本院審理時逐項提示，均不爭執證據能力，
    且未於言詞辯論終結前聲明異議，視為同意作為證據，本院
    審酌上開各項證據作成時之狀況，認為並無不可信或不適當
    之情事，依刑事訴訟法第159 條之5 第2 項及第159 條之4
    之規定，均認有證據能力。
  (二)實體部分：
    １告訴人乙○○受有左手臂（前臂）約6 公分X5公分X2公分
      瘀血傷、紅腫之傷害，有告訴人乙○○所提出之汐止國泰
      綜合醫院受理家庭暴力事件驗傷診斷書1 紙附卷可稽（見
      98年度偵字第11902 號卷第14頁至第15頁），然該診斷書
      亦僅足資證明告訴人乙○○受有上述之傷害，至於造成此
      等傷害之原因，究竟是否係因被告甲○○施暴力所致，則
      非單憑驗傷診斷證明書所得明白。
    ２細繹告訴人乙○○歷次指訴
      (1)於98年8 月4 日警詢證述：伊今日（即98年8 月4 日）
        至汐止農會查為何伊兒子甲○○家中電話費自動扣款係
        由伊之帳戶扣除，農會經理聯絡被告甲○○，他一來就
        質問伊為何來查帳，並拿皮帶打伊，伊就到車上取出鐵
        棍反擊，之後前來報警等語（見上開偵查卷第6 頁）。
      (2)於98年9 月16日偵訊時結證稱：伊當天去農會查伊帳戶
        內之老年年金，為何被用到扣被告甲○○之電話費，不
        知是不是農會人員通知被告甲○○，被告甲○○在外面
        把皮帶抽出來，進來農會後就說不要逼我，被告甲○○
        就用皮帶打伊，伊就趕快去外面路邊撿鐵棍要打被告甲
        ○○，被告甲○○之皮帶才掉在農會門口之騎樓，監視
        器應該有拍到皮帶掉在門口，也應該有拍到伊拿鐵棍要
        去打被告。被告用皮帶打伊1 下，打到伊左手腕等語（
        見上開偵查卷第22頁）。
      (3)於98年11月17日本院準備程序時稱：當天伊去農會查詢
        存摺內之存款，不知道農會為什麼會打電話給被告甲○
        ○，後來伊一出來，被告甲○○就拿皮帶要打伊，所以
        伊隨手拿起在路旁樹下的鐵棍反擊，鐵棍並不是伊帶去
        等語（見本院98年度審易字第2058號卷第17頁）。
      (4)於99年6 月1 日本院審理時結證稱：伊於98年8 月4 日
        所受診斷證明書所載之傷害，係被告甲○○用皮帶打伊
        之左手臂。被告甲○○從腰部解下皮帶，先持皮帶一端
        ，用整條皮帶向伊頭部揮舞，伊用左手擋才受傷。鐵棍
        係伊是從農會的左邊路上撿的，伊沒有打被告甲○○。
        在被告甲○○打伊之後，伊出去拿鐵棍，作為防衛。被
        告甲○○平常褲子繫1 條皮帶，但他就是準備要打伊才
        會繫2 條皮帶。被告甲○○拿皮帶打伊之地點在農會門
        口靠近人行紅磚道的大樑柱邊。被告甲○○係在走出農
        會門口後，與伊交談時打伊，被告甲○○罵伊，皮帶解
        下就打伊，罵說伊去農會查什麼帳。後來被告甲○○到
        農會外面，很大聲叫伊出來，伊就出去，就被照到，之
        後伊去檢鐵棍。被告甲○○係在樑柱後面打伊，該處監
        視器照不到。被告甲○○是在往柯達照相館方向那邊的
        樑柱打伊的，該地點係巷子柏油路上。伊是被打後，才
        去拿鐵棍，如果伊沒有拿東西防衛，頭會受傷等語（見
        本院98易字第580 號卷第96頁至第99頁）。
      (5)細繹告訴人乙○○歷次指訴，仍有下列矛盾及疑點：
        就本件被告甲○○動手之地點，告訴人乙○○於警詢
          及偵訊時係稱在汐止農會內，繼於本院準備程序稱在
          汐止農會外，又於本院審理時稱地點在汐止農會門口
          靠近人行紅磚道的大樑柱邊、往柯達照相館方向處樑
          柱旁小巷之柏油路上，其供述前後不一致。
        就被告甲○○為傷害行為之時間點，係被告甲○○進
          入汐止農會後，先質問告訴人乙○○為何查帳，方持
          皮帶打告訴人乙○○，抑或告訴人乙○○走出汐止農
          會，被告甲○○即持皮帶毆打告訴人乙○○，抑或告
          訴人乙○○與被告甲○○均走出汐止農會門口，2 人
          交談時，被告甲○○辱罵告訴人乙○○，並解下皮帶
          毆打告訴人乙○○，告訴人乙○○就此部分之指訴，
          亦不相符。
        關於告訴人乙○○係自何處拿取鐵棍，有自車上取出
          、汐止農會外面路邊撿拾、路旁樹下撿拾等不同說法
          。
        綜上，告訴人乙○○指訴之情狀既存有上開瑕疵，無
          法使本院達一般人均不致有所懷疑之程度，自難作為
          對於被告不利認定之依據。
    ３經本院勘驗汐止農會提出之案發當日裝設於汐止農會外之
      編號CH9 監視攝影機結果為：(一)監視器畫面顯示13：16：
      00，畫面左方為人行紅磚道，右方為畫有紅線禁止停車之
      馬路，馬路旁有2 輛轎車違規停車，有一對母女自人行紅
      磚道上走出畫面；(二)監視器畫面顯示13：16：08，告訴人
      乙○○出現在畫面右下方，面向馬路；(三)監視器畫面顯示
      13：16：23，被告甲○○從畫面左方進入畫面，並面向馬
      路，似與人交談，該時告訴人乙○○並不在畫面內；(四)監
      視器畫面顯示13：16：31，告訴人乙○○從右方進入畫面
      ，與被告甲○○交談至13：17：00；(五)監視器畫面顯示13
      ：17：00，告訴人乙○○由右方走出畫面，被告甲○○前
      進至畫面中央，被告甲○○仍繼續對告訴人乙○○說話；
      (六)監視器畫面顯示13：17：17，告訴人乙○○手持鐵棍由
      右方衝入畫面，並持鐵棍追打被告甲○○，被告甲○○往
      後退，未見被告甲○○取出皮帶，兩人由左方退出畫面；
      (七)監視器畫面顯示13：17：33，告訴人乙○○手持鐵棒由
      畫面左方走出畫面右方；而勘驗汐止農會提出之案發當日
      裝設於農會外之編號CH12監視攝影機結果為：(一)監視器畫
      面顯示13：15：00，畫面右方為汐止農會門口，門前為騎
      樓，畫面左方為柱子擋住些微部分，故無法看到人行紅磚
      道及馬路；(二)監視器畫面顯示13：15：19，告訴人乙○○
      從右方之農會門口走出來，獨自一人站立於騎樓之人行道
      上至13：15：43；(三)監視器畫面顯示13：15：44，被告甲
      ○○由農會門口走出，與告訴人乙○○交談，告訴人乙○
      ○邊談邊往人行紅磚道及馬路方向走，被告甲○○亦跟上
      ，兩人邊交談約於13：16：19由左方走出畫面；(四)監視器
      畫面顯示13：17：20至13：17：25，被告甲○○由左方進
      入畫面，以後退走方式進入，被告甲○○右手拿一條皮帶
      ，並未看到揮舞皮帶之動作，告訴人乙○○持鐵棍由左方
      衝入畫面，期間被告甲○○將手中皮帶掉落地上，並為閃
      躲告訴人乙○○而跑入農會；(五)監視器畫面顯示13：17：
      33至13：18：03，被告甲○○走出農會撿起手中皮帶，並
      與手抱小孩之婦人交談；(六)監視器畫面顯示13：19 ：06
      至13：19：33，被告甲○○邊講電話邊走出農會，手中拿
      著皮帶，腰上亦繫有另條皮帶，後員警前來，其隨員警進
      入農會等情，有該監視攝影光碟及本院勘驗筆錄在卷可憑
      （見本院98年度易字第580 號卷第89頁至第90頁），是由
      上開2 支不同角度之監視攝影機之勘驗結果為綜合判斷可
      知，本件案發經過情形為：告訴人乙○○先自汐止農會門
      口走出，獨自一人站立於騎樓之人行道上，隨後被告甲○
      ○亦由農會門口走出，與告訴人乙○○交談，告訴人乙○
      ○邊談邊往人行紅磚道及馬路方向走，被告甲○○亦跟上
      ，告訴人乙○○走出騎樓後出現在人行紅磚道上，面向馬
      路，隨後甲○○亦走出騎樓，前進至人行紅磚道，並面向
      馬路似與人交談，稍後告訴人乙○○從馬路走上人行紅磚
      道，與被告甲○○交談。嗣後告訴人乙○○由馬路方向走
      出監視攝影機畫面，被告甲○○站在人行紅磚道靠近馬路
      邊，仍繼續對告訴人乙○○說話。旋即告訴人乙○○手持
      鐵棍由馬路衝上人行紅磚道，並持鐵棍追打被告甲○○，
      被告甲○○往後退，未見被告甲○○取出皮帶，兩人由人
      行紅磚道往騎樓方向，被告甲○○以後退走方式進入騎樓
      ，被告甲○○右手拿一條皮帶，並未看到揮舞皮帶之動作
      ，告訴人乙○○持鐵棍衝入騎樓，期間被告甲○○將手中
      皮帶掉落地上，並為閃躲告訴人乙○○而跑入農會，綜上
      ，益證本件係告訴人乙○○先持鐵棍攻擊被告甲○○，被
      告甲○○並無持皮帶揮舞之動作，是告訴人乙○○所指稱
      被告甲○○持皮帶向其頭部揮舞，致其左手臂受傷，顯與
      勘驗結果相悖，不足採信。
    ４雖臺灣士林地方法院檢察署檢察事務官勘驗結果認：在13
      時17分20秒至59秒，被告甲○○持皮帶揮1 下，未看見有
      無打到告訴人乙○○，告訴人乙○○隨即持棍子反擊，被
      告甲○○閃躲後進入農會，有勘驗筆錄及現場監視錄影光
      碟翻拍相片3 張在卷可參（見上開偵查卷第71頁至第75頁
      ），因上開勘驗僅就編號CH12之監視攝影機所攝錄之汐止
      農會騎樓部分為勘驗，並無就編號CH 9監視攝影機所攝錄
      之人行紅磚道部分進行勘驗，其判斷所憑之前提事實已非
      完備，且其勘驗結果亦與本院勘驗結果不同，誠難採為不
      利被告甲○○之證據。
    ５至告訴人乙○○於本院審理期間，聲請傳喚證人陳政利及
      蘇正男，主張於97年間，被告甲○○曾持刀恐嚇上開證人
      等，足證被告甲○○有暴力傾向等情，然本院審酌卷內事
      證，認前開告訴人乙○○聲請調查證據之部分，因上開證
      人等並非於本案案發時在場親聞共見之人，且渠等所欲證
      明事項，與前揭傷害犯行並無重要關係，即無調查之必要
      ，附此說明。
五、綜上所述，公訴人所提之證據資料，尚不能據此證明被告甲
    ○○確有傷害告訴人乙○○之事實，此外，又查無其他積極
    證據足資證明被告甲○○有公訴人所認傷害罪嫌，而使本院
    不致有所懷疑，而得確信為真實之程度，揆諸前開說明，屬
    犯罪不能證明，自應對被告甲○○為無罪之諭知。
據上論斷，應依刑事訴訟法第301 條第1 項，判決如主文。
本案經檢察官王巧玲到庭執行職務
中    華    民    國    99    年    6     月    18    日
                  刑事第七庭法  官  高雅敏
以上正本證明與原本無異。
如不服本判決應於收受判決後10日內向本院提出上訴書狀，並應
應敘述具體理由。其未敘述上訴理由者，應於上訴期間屆滿後20
日內向本院補提理由書(均須按他造當事人之人數附繕本)「切勿
逕送上級法院」。
                            書記官  陳映羽
中    華    民    國    99    年    6     月    18    日

司法院資訊處製作；財團法人民間司法改革基金會備份。
